臺灣高雄地方法院民事判決　　　　　　　94年度訴字第1645號
原　　　告　丁○○
　　　　　　甲○○
共　　　同
訴訟代理人　李文禎律師
　　　　　　黃如流律師
　　　　　　黃小舫律師
被　　　告　好士樂食品股份有限公司
法定代理人　乙○○
上列當事人間確認委任關係不存在事件，本院於民國94年11月24
日言詞辯論終結，判決如下：
    主  文
確認原告與被告間董事之委任關係不存在。
訴訟費用由被告負擔。
    事實及理由
一、按公司與董事間訴訟，除法律另有規定外，由監察人代表公
    司，股東會亦得另選代表公司為訴訟之人，公司法第213 條
    定有明文。查本件原告為被告之董事，原告請求確認其與被
    告間董事之委任關係不存在，依前揭規定，乃以被告之監察
    人乙○○代表被告公司進行訴訟，核無不合，先予敘明。
二、原告主張：原告於民國86年間並未參加發起設立被告公司，
    亦未出資成為被告之股東，更未參加發起人會議，自無可能
    獲選為被告之董事。詎原告竟接獲法務部行政執行署高雄行
    政執行處之執行命令，謂原告為被告之董事，因被告積欠88
    年度之營利事業所得稅，而對原告發執行命令，經原告收受
    該執行命令後，向高雄市政府建設局申請抄錄被告之變更登
    記資料，始知悉原告於86年8 月5 日被列入被告之股東，原
    告丁○○、甲○○並分別登記出資新台幣（下同）30萬元、
    10萬元，且獲選為董事，惟係原告之身分證被冒用，印章被
    人偽造所致，因此，原告自有提起確認之訴必要，爰提起本
    訴，並聲明如主文所示。
三、被告則以：被告並不知原告有無出資，亦不知原告是否為被
    告之董事等語，資為抗辯，並聲明：駁回原告之訴。
四、按法律關係之存否不明確，致原告在私法上之地位有受侵害
    之危險，而此危險得以對於被告之確認判決除去之者，即得
    依民事訴訟法第247 條之規定提起確認之訴（最高法院52年
    臺上字第1922號著有判例可資參照）。本件依被告好士樂公
    司登記資料所示，原告均登記為被告之董事，惟原告主張與
    被告間之董事委任關係不存在，則兩造間之董事委任關係之
    存否即屬不明確，致原告私法上地位受有侵害之危險，而此
    項危險得以本件確認之訴予以除去，是原告提起本件確認之
    訴，即屬有據，應予准許。
五、兩造不爭執之事實：
（一）被告公司於86年8月21日設立登記。
（二）原告丁○○、甲○○於86年8 月5 日起經被告列為股東，
      並分別登記出資30萬元、10萬元，且均獲選為公司董事。
六、觀諸兩造之主張及陳述，本件之爭點厥為：原告有無出資及
    擔任被告公司之董事？本院判斷如下：
（一）按股份有限公司應有二人以上為發起人；發起人應以全體
      之同意訂立章程，載明股份總數及每股金額、董事及監察
      人之人數及任期；發起人認足第一次應發行之股份時，應
      即繳足股款並選任董事及監察人，公司法第128 條第1 項
      、第129 條、131 條第1 項分別定有明文。查被告係於86
      年8 月21日設立登記，原告丁○○、甲○○經被告公司列
      為股東，並分別登記出資30萬元、10萬元，且於發起人會
      議獲選為公司董事乙節，固有被告股份有限公司設立登記
      事項卡、發起人會議事錄、董事會議事錄、股東名簿、變
      更登記事項卡等資料在卷可稽（見本院卷第86至110 頁）
      ，惟公司之設立登記依公司法第387 條之規定，既可由被
      告單方面之行為完成，自不能僅以此登記外觀即認定原告
      確有出資及接受董事之委任。又依被告之發起人會議事錄
      所載，雖有選任原告為被告之董事情事（見本院卷第89頁
      ），惟依證人即同時於發起人會議獲選為被告監察人之丙
      ○○於本院所證：伊與原告之前均在昌勇企業有限公司任
      職為同事，但伊從未參與被告公司之成立，且不知自己被
      列為被告之股東，亦不知悉原告有成為被告之董事等語（
      見本院卷第61頁），可知證人丙○○從未參與被告公司之
      發起設立，自足佐證被告前開發起人會議事錄所載，選舉
      原告為董事及選任監察人乙事，顯非實在，則原告主張渠
      等並未出資及擔任被告之董事，尚非無據，堪可採信。
（二）次按確認法律關係不存在之訴，如被告主張其法律關係存
      在時，應由被告負舉證責任（最高法院42年台上字第170
      號判例參照）。本件原告主張兩造間並無董事委任關係之
      存在，被告若主張委任關係存在，就此事實之存在自應負
      舉證責任，惟被告就此並無法舉證以實其說，自應認為原
      告之主張為真實。
七、綜上所述，原告主張渠等並未出資成為被告之股東，且未經
    被告股東會選任為董事，兩造間並未成立董事之委任關係，
    堪認屬實，從而，原告請求確認原告與被告間董事之委任關
    係不存在，為有理由，應予准許。
八、本件事證已臻明確，兩造其餘主張及陳述，核與本件判決結
    果不生影響，故不予一一論列，附此敘明。
九、結論：原告之訴為有理由，依民事訴訟法第78條，判決如主
    文。
中　　華　　民　　國　　94　　年　　11　　月　　30　　日
                    民事第五庭審判長法　官  魏式璧
                                    法  官  方錦源
                                    法  官  吳俊龍
以上正本係照原本作成。
如不服本判決，應於送達後20日內，向本院提出上訴狀並表明上
訴理由，如於本判決宣示後送達前提起上訴者，應於判決送達後
10日內補提上訴理由書（須附繕本）。
中　　華　　民　　國　　94　　年　　11　　月　　30　　日
                                    書記官  馮欽鳳
